【裁判字號】    99,交聲,2425
【裁判日期】    990831
【裁判案由】    聲明異議
【裁判全文】
臺灣高雄地方法院交通事件裁定        99年度交聲字第2425號
原處分機關  高雄市政府交通局
法定代理人  王國材
異  議  人
即受處分人  甲○○○
上列受處分人因違反道路交通管理處罰條例案件，不服高雄市政
府交通局於中華民國99年8 月9 日所為之處分（原處分案號：高
市交裁字第裁32-ZEP042864號），聲明異議，本院裁定如下：
    主  文
原處分撤銷，發回高雄市政府交通局。
    理  由
一、聲明異議意旨略以：異議人甲○○○於民國99年2 月1 日，
    行經岡山收費站南下第11車道，誤入ETC 電子收費車道，且
    事後已儘速繳費，異議人之現戶籍地為「高雄市○○區○○
    路433 巷2 弄14之3 號」，且前已依規定增設通信地址為「
    高雄市○○區○○路170 號」，惟原處分機關並未按照異議
    人之戶籍地或通信地址送達補繳通知單或舉發違規通知單，
    致異議人未接獲而變成加重處罰，爰聲明異議等語。
二、按汽車行駛於高速公路、快速公路或設站管制之道路，不遵
    使用限制、禁止、行車管制及管理事項之管制規則，而有道
    路交通管理處罰條例第33條第1 、2 項以外之違反管制規定
    之行為者，處駕駛人新臺幣（下同）600 元以上1,200 元以
    下罰鍰；又汽車行駛於應繳費之公路、橋樑、隧道或輪渡，
    不依規定繳費者，處汽車所有人或駕駛人3,000 元以上6,00
    0 元以下罰鍰，並追繳欠費，道路交通管理處罰條例第33條
    第3 項、第27條第1 項分別定有明文。
三、次按處理違反道路交通管理事件，有關文書送達之程序，依
    行政程序法之規定；又送達，於應受送達人之住居所、事務
    所或營業所為之，違反道路交通管理事件統一裁罰基準及處
    理細則第5 條、行政程序法第72條第1 項前段分別定有明文
    。再按汽車所有人名稱、住所等如有變更，應向公路監理機
    關辦理登記，固為道路交通安全規則第23條第1 項所明定，
    惟基於便民原則，因應社會現況，交通部公路局另訂定公路
    監理電腦系統車輛車籍及駕駛人駕籍增設「通信地址」欄位
    作業注意事項，依該注意事項第1 點、第2 點規定，因應車
    主、駕駛人之需要，准予車主、駕駛人於公路監理電腦系統
    車籍及駕籍檔中增列通信地址，以利公路監理機關各項通知
    單之寄達，並於該注意事項第6 點規定: 「公路監理機關受
    理車主、駕駛人申請增設『通信地址』後，應立即登載於公
    路監理電腦系統之車籍及駕籍檔中；爾後各項便民服務之通
    知事項及汽車燃料使用費繳款通知、汽車使用牌照稅繳款通
    知及監理機關依權責舉發之違規通知單、裁決書之送達，皆
    以通信地址寄發。」，職是，一旦經車主或駕駛人填寫申請
    書為登記，公路監理機關即有義務登載其「通信地址」於電
    腦系統中，並依此地址寄發文件。
四、經查：
  (一)異議人於99年2 月1 日0 時22分許，駕駛車牌號碼YL-1251
    自用一般小客車，行經岡山收費站南下第11車道，因「汽車
    行駛於應繳費之公路不依規定繳費」之違規事實，經內政部
    警政署國道公路警察局逕行舉發。嗣異議人未於舉發通知單
    所載應到案日期前到案聽候裁決，原處分機關遂於99年8 月
    9 日依道路交通管理處罰條例第27條第1 項規定，裁處異議
    人罰鍰3,000 元，異議人收受該裁決書，並於法定期間內聲
    明異議等情，有內政部警政署國道公路警察局公警局交字第
    ZEP042864 號舉發違反道路交通管理事件通知單、高雄市政
    府交通局高市交裁字第裁32-ZEP042864號違反道路交通管理
    事件裁決書等在卷可稽。
  (二)本件補繳通知單、舉發通知單均係就異議人之前揭違規行為
    ，逕對異議人原戶籍地址即「高雄市○○區○○路177 巷13
    號」為寄送，然查，異議人於本件違規時之戶籍地址固係設
    於「高雄市○○區○○路433 巷2 弄14之3 號」，有異議人
    之個人基本資料在卷可查，惟異議人已就車牌號碼YL-1251
    自用一般小客車向監理機關辦理增設通信地址為「高雄市○
    ○區○○路170 號」等情，有公路監理電子閘門車號查詢汽
    車車籍1 紙在卷足憑。異議人雖未將車籍地址變更登記至前
    揭戶籍地址，惟遠通電收公司既應依前揭規定送達補繳通行
    費之書面通知，且於車輛未依規定繳納通行費時，高速公路
    局即應向監理機關查明車籍資料及應送達處所，以供遠通電
    收公司寄送補繳通知單，實不難查得受處分人已將戶籍地址
    遷往高雄市○○區○○路433 巷2 弄14之3 號。況異議人向
    公路監理機關所為通信地址之登記，揆諸上揭說明，可視為
    住所之異動，而認係異議人之居所，此時應不拘泥於車籍地
    址或戶籍地址為送達處所，行政機關自應就增設之通信地址
    即高雄市○○區○○路170 號為送達。是以，逕向原車籍地
    所為之送達即不合法，而不生送達之效力。從而上開補繳通
    知單既未合法送達，異議人更無從於補繳期限前補繳通行費
    。
五、綜上，異議人之所辯顯非無據，原舉發機關以受處分人有「
    汽車行駛於應繳費之公路，不依規定規定繳費」之違規行為
    製單逕行舉發，顯有未合。原處分機關未察，遽對受處分人
    加以裁罰，即難認為允當，異議人之異議為有理由，原處分
    自應予以撤銷，且因本件舉發通知單未經合法送達，本院無
    從自為裁定，自應另由原處分機關更為適法之處理。
六、據上論斷，應依道路交通案件處理辦法第20條，裁定如主文
    。
中    華    民    國    99    年    8     月    31    日
                  交通法庭    法  官  王品惠
以上正本證明與原本無異。
如不服本裁定應於送達後5日內向本院提出抗告狀。
中    華    民    國    99    年    8     月    31    日
                              書記官  李文廣

司法院資訊處製作；財團法人民間司法改革基金會備份。
